【裁判字號】    98,訴,28
【裁判日期】    980327
【裁判案由】    確認委任關係不存在等
【裁判全文】
臺灣新竹地方法院民事判決                98年度訴字第28號
原        告  丙○○
訴 訟 代理人  粘舜權律師
複 代  理 人  庚○○
被        告  偉大科技股份有限公司
法 定代 理人  乙○○
乙○○代理人  甲○○
法 定 代理人  己○○
法 定 代理人  辛○○
法 定 代理人  子○○
子○○代理人  甲○○
法 定 代理人  戊○○
戊○○代理人  馮博生律師
              林秀怡律師
              王莉維律師
法 定 代理人  丁○○○
丁○○○
代理人        周德壎律師
法 定 代理人  癸○○
癸○○代理人  壬○○
上列當事人間請求確認委任關係不存在事件，本院於民國98年3
月20日辯論終結，判決如下：
    主  文
確認原告與被告之委任關係自民國九十一年六月十二日起不存在
。
被告應辦理偉大科技股份有限公司董事變更登記，將原告自董事
名單中塗銷。
訴訟費用由被告負擔。
    事實及理由
甲、程序方面：
    按確認法律關係之訴，非原告有即受確認判決之法律上利益
    者，不得提起；確認法律關係基礎事實存否之訴，亦同，此
    為民事訴訟法第247條第1項定有明文。是確認之訴之提起，
    以法律關係基礎事實之存否不明確，致原告在私法上之地位
    有受侵害之危險，而此危險得以對於被告之確認判決除去之
    者，即得依民事訴訟法第247條第1項之規定提起確認之訴。
    查原告主張其與被告間之委任關係已終止，惟被告並未辦理
    變更登記，原告仍為登記上之董事，而被告公司已解散，原
    告是否仍具有被告公司董事之身分、兩造間委任關係是否存
    在，如不訴請確認，原告就被告公司之權利義務是否存在即
    無法明確，原告在私法上之地位有受侵害之危險，故依上揭
    說明，原告提起本件確認之訴，以排除此項危險，應有即受
    確認判決之法律上利益，合先敘明。
乙、實體方面：
壹、原告主張：
一、原告原為被告公司之董事，然原告於民國91年6月9日已以信
    函通知被告表明辭任，並經被告公司於91年6月12日收受，
    依法兩造間委任關係已終止，詎被告至今未辦理董事變更登
    記，原告仍為登記上之董事，原告法律上地位顯有受侵害之
    虞，爰提起本訴，請求確認兩造間基於董事之委任關係不存
    在。
二、按董事與公司間為民法之委任關係，當事人之任何一方得隨
    時終止委任契約，公司法192條第4項、民法第549條第1項定
    有明文。原告早已辭去董事，兩造間委任關係自告終止，兩
    造間委任關係存否，關涉原告是否具有被告公司法定清算人
    之地位，因而原告應有即受確認判決之法律上利益，是以，
    依法提起本件訴訟，請求確認原告與被告間委任關係不存在
    ，並訴請被告公司塗銷董事登記。聲明：（一）確認原告與
    被告之委任關係自91年6月12日起不存在。（二）被告應辦
    理董事變更登記，將原告自董事名單中塗銷。（三）訴訟費
    用由被告負擔。
貳、被告法定代理人乙○○、子○○、戊○○、丁○○○、癸○○表示其等已訴請確認與被告間之董事或監察人委任關係不
    存在，對原告請求無意見，其餘法定代理人己○○、辛○○
    則未於言詞辯論期日到場，亦未提出書狀作任何聲明或陳述
    。
、得心證之理由：
一、按公司與董事間之關係，除本法另有規定外，依民法關於委
    任之規定，公司法第192條第4項定有明文；而委任契約當事
    人之任何一方，得隨時終止委任契約，民法第549條第1項亦
    有明定，準此，公司與董事間之關係，自得由當事人之一方
    隨時終止之。經查，原告主張其原擔任被告公司董事，嗣於
    91 年6月間寄發信函予被告公司董事長己○○，表明辭去董
    事職務之意思表示，被告並於91年6月12日收受該信函之事
    實，業據其提出公司基本資料、信函暨掛號郵件收件回執、
    公司變更登記表等件為證，而被告之法定代理人乙○○、子
    ○○、戊○○、丁○○○、癸○○對原告之請求並無意見，
    其餘法定代理人己○○、辛○○則未於言詞辯論期日到場，
    亦未提出書狀作任何聲明或陳述，自堪信原告上開主張為真
    實。從而，原告訴請確認與被告間之董事委任關係自91年6
    月12日起不存在，為有理由，應予准許。
二、次按，契約關係消滅後，當事人尚負有某種作為或不作為之
    義務，以維護給付效果，或協助相對人處理契約終了的善後
    事務，學說上稱為後契約義務，債務人違反後契約義務時，
    與違反一般契約義務同，應依債務不履行規定處理。本件原
    告與被告間董事委任關係終止後，依誠信原則，自應負後契
    約義務，以圓滿終結雙方因委任關係所生之權利義務關係，
    被告因委任關係而登記原告之姓名為其董事，於委任關係終
    止後，已失其繼續使用原告姓名之權利基礎，自應變更登記
    以回復雙方簽訂委任契約前之狀態。又按，公司登記事項如
    有變更者，應於變更後15日內，向主管機關申請為變更登記
    ；申請董事解任登記，應檢附申請書、辭職證明書、設立（
    變更）登記表等；公司於應辦理上開變更登記而不辦理時，
    主管機關僅能通知補辦或科處罰鍰，為公司之登記及認許辦
    法第15條、第16條及公司法第387條所明定。經查，本件原
    告已與被告終止董事委任關係，自無從以自己名義向主管機
    關申請辦理董事解任變更登記，如被告不依上開規定辦理解
    任變更登記，將導致被告之董監事名冊仍列原告為董事，原
    告因此可能遭受不利益，是原告於被告不辦理其董事登記變
    更時，自得訴請被告應向主管機關辦理註銷變更登記。
三、綜上，原告據以提起本訴，訴請確認原告與被告間董事之委
    任關係不存在，並請求被告應辦理董事變更登記，將原告自
    董事名單中塗銷，為有理由，應予准許。
四、本件事證已臻明確，經審酌後認原告其餘主張均與判決結果
    不生影響，爰不再予論述，附此敘明。
肆、訴訟費用負擔之依據：依民事訴訟法第78條。
中    華    民    國    98    年    3    月    27     日
                  民事第一庭    法  官  林南薰
以上正本係照原本作成。
如對本判決上訴，須於判決送達後20日內向本院提出上訴狀。
中    華    民    國    98    年    3    月    27     日
                                書記官  楊書棼


司法院資訊處製作；財團法人民間司法改革基金會備份。
